臺灣新竹地方法院民事簡易判決　　　　　96年度竹簡字第91號
原　　　告　甲○○
被　　　告　乙○○
　　　　　　　　　　　　6
訴訟代理人　張堂歆律師
上列當事人間給付票款事件，本院於民國96年3月19日辯論終結
，判決如下：
    主      文
被告應給付原告新臺幣壹拾萬元，及自民國九十五年七月三十一
日起至清償日止，按年息百分之六計算之利息。
原告其餘之訴駁回。
訴訟費用由被告負擔百分之四十，餘由原告負擔。
本判決原告勝訴部分得假執行，但被告如以新臺幣壹拾萬元為原
告預供擔保後，得免為假執行。
    事實及理由
一、原告起訴主張：其執有訴外人康文成所簽發，被告擔任背書
    人之如附表所示之支票二紙，詎料原告於如附表所示提示日
    為付款之提示，竟因存款不足及拒絕往來戶而遭拒付，經向
    被告追索均無效，為此爰依票據之法律關係向被告主張票據
    上之權利，至被告雖抗辯原告對於前手追索權已逾時效而消
    滅云云，惟查，原告僅就拒絕往來之支票請求給付，並均於
    四個月內聲請本院核發支付命令，且曾向被告口頭催告，故
    被告主張時效抗辯，應無理由等語。並聲明：被告應給付原
    告新臺幣（下同）250,000元，及自如附表所示提示日起至
    清償日止，按年息百分之6計算之利息。
二、被告則以原告所持有如附表所示之系爭支票，其自提示日起
    算至原告向本院聲請支付命令時，已逾四個月，按票據法第
    22條規定，原告對背書人即被告之追索權時效業已消滅，故
    原告自不得行使其對於前手之追索權，從而，原告主張被告
    給付系爭支票票款，為無理由等語置辯。並聲明：原告之訴
    駁回；如受不利之判決，願供擔保，請准宣告免為假執行。
三、本院之判斷：
(一)、原告主張其持有如附表所示之支票，經遵期提示未獲付款，
    且系爭支票為被告所背書等情，業據其提出與所述相符之支
    票及退票理由單各二紙為證，並為被告所不爭執，應堪採信
    ，惟原告主張被告應負擔票款，則為被告所否認，並以前揭
    情詞置辯，是本件所應審究者厥附表所示之票據請求權是否
    因時效而消滅？
(二)、按支票之執票人，對前手之追索權，四個月間不行使，因時
    效而消滅。其免除作成拒絕證書者：匯票、本票自到期日起
    算；支票自提示日起算，票據法第22條第2項定有明文。經
    查，附表編號1所示支票於民國95年6月30日提示時，因存款
    不足及拒絕往來戶而未獲付款，依上開規定，原告應於95年
    10 月30日之前提出請求，然原告迄於95年11月20日始具狀
    聲請本院對被告核發支付命令，顯已逾四個月之時效期間，
    又原告雖主張有口頭對被告催討，惟為被告所否認，且原告
    亦未舉證以實其說，尚難採信，是被告以原告之追索權業已
    罹於時效為由而拒絕給付，為有理由，自應駁回原告此部分
    票款之請求。
(三)、次按支票背書人應照支票文義擔保支票之支付；執票人於第
    130條所定提示期限內，為付款之提示而被拒絕時，對於前
    手得行使追索權；執票人向支票債務人行使追索權時，得請
    求自為付款提示日起之利息，如無約定利率者，依年利6釐
    計算，票據法第144條準用第39條、第29條、第131條第1項
    前段、第133條分別定有明文。查附表編號2所示支票於95
    年7月31日提示，因存款不足及拒絕往來戶而未獲付款，原
    告則於95年11月20日具狀聲請本院對被告核發支付命令，並
    未逾越四個月之時效期間，故原告自得依法行使票據追索權
    。從而，本件被告既為該支票之背書人，自當照支票文義擔
    保支票之支付，故原告本於票據追索權之法律關係，訴請被
    告給付附表編號2所示支票票款100,000元，及自提示日即95
    年7月31日起至清償日止，按年息百分之6計算之利息，洵屬
    有據，應予准許。
(四)、綜上所述，原告本於票據之法律關係請求被告給付100,000
    元，及自95年7月31日起至清償日止，按年息百分之6計算之
    利息，為有理由，應予准許，逾此範圍之請求，為無理由，
    應予駁回。
四、本件事證已臻明確，兩造其餘主張及攻擊防禦方法，經核對
    本件判決結果無影響，爰不逐一論述，附此敘明。
五、本件原告勝訴部分，係就民事訴訟法第427條訴訟適用簡易
    程序所為被告敗訴之判決，依同法第389條第1項第3款規定
    ，應依職權宣告假執行；又被告陳明願供擔保請准宣告免為
    假執行，經核並無不合，爰依同法第392條第2項規定，酌定
    相當之擔保金額准許之。
六、據上論結，本件原告之訴為一部有理由，一部無理由，依民
    事訴訟法第436條第2項、第79條、第389條第1項第3款、第
    392條第2項，判決如主文。
中　　華　　民　　國　　96　　年　　3 　　月　　30　　日
                  新竹簡易庭    法　官　彭淑苑
以上正本係照原本作成。
如對本判決上訴，須於判決送達後20日內向本院提出上訴狀。
中　　華　　民　　國　　96　　年　　3 　　月　　30　　日
                                書記官　張永榮
┌──────────────────────────────────────────────┐
│附表：                                                                    96年度竹簡字第91號│
├──┬────┬──────┬──────┬─────┬──────┬─────┬─────┤
│編號│發 票 人│付  款   人 │發   票   日│ 票面金額 │提  示  日  │支票號碼  │背  書  人│
│    │        │            │            │（新臺幣）│            │          │          │
├──┼────┼──────┼──────┼─────┼──────┼─────┼─────┤
│ 1  │ 康文成 │臺中商業銀行│95年6月30日 │ 150,000元│95年6月30日 │SMA0000000│  乙○○  │
│    │        │四民分行    │            │          │            │          │          │
├──┼────┼──────┼──────┼─────┼──────┼─────┼─────┤
│ 2  │ 康文成 │臺中商業銀行│95年7月30日 │ 100,000元│95年7月31日 │SMA0000000│  乙○○  │
│    │        │四民分行    │            │          │            │          │          │
└──┴────┴──────┴──────┴─────┴──────┴─────┴─────┘
